臺灣高等法院刑事判決　　　　　　　　　　　　　九十三年度上訴字第一八０八號
　　上　訴　人　台灣士林地方法院檢察署檢察官
　　被　　　告　甲○○原名吳.
　　選任辯護人　陳志偉律師
右列上訴人因被告業務侵占案件，不服臺灣士林地方法院，九十二年度易字第一０二
號，中華民國九十三年五月七日第一審判決（起訴案號：臺灣士林地方法院檢察署九
十年度偵字第九一六六號），提起上訴，本院判決如左：
    主  文
上訴駁回。
    理  由
一、公訴意旨略以：被告甲○○（原名吳資頤、吳佳霏）於民國（下同）八十七年十
    二月二十二日至八十八年十月三十日間，受僱於聖騰事業有限公司（下稱聖騰公
    司）擔任業務助理一職，負責接待客戶、收受客戶訂單及收取貨款等業務，於八
    十八年十一月一日至八十九年六月三十日間，除受僱聖騰公司擔任上開職務外，
    並擔任會計一職，負責管理帳冊及處理貨款等業務，為從事業務之人。竟意圖為
    自己不法之所有，利用職務之便，自八十八年十一月二十三日起至八十九年二月
    十日止，基於概括之犯意，以超領薪資（詳見附表一）及溢領借予公司款項之方
    式（詳見附表二），將公司之款項予以侵占入己，前後共計新台幣（下同）八萬
    八千三百三十六元。嗣於九十年六月五日聖騰公司總清點帳冊時，始知上情。因
    認被告涉犯刑法第三百三十六條第二項之業務侵占罪嫌。
二、公訴人認被告涉有刑法第三百三十六條第二項之業務侵占罪，無非係以：告訴人
    公司之指訴、證人胡恒榮（原名胡萍、胡育銘）之證述及告訴人公司八十八年十
    一月至八十九年五月之現金簿相佐，為其主要論據。
三、訊之被告堅決否認有何業務侵占犯行，並辯稱：聖騰公司應發給伊八十八年之年
    終獎金一萬元，但因聖騰公司於八十九年二月三日之存款，不敷支付全額之年終
    獎金予伊，故乃先發六千元，其餘則在八十九年二月二十二日始再補發不足之四
    千元年終獎金予伊，故伊並未溢領薪資六千元；又聖騰公司於八十八年十月二十
    七日給付伊九月份薪資一萬元、八十八年十一月十五日給付十月份薪資二萬四千
    元、八十八年十一月份、十二月份薪資未付，以伊調薪前之月薪三萬元計算，聖
    騰公司積欠伊之薪資八萬六千元，此明細另有登載在一張便條紙上；伊自八十八
    年十一月二十三日起至八十九年二月十日止陸續貸予聖騰公司共十一萬四千三百
    零六元，而自聖騰公司提領十九萬六千六百四十二元，差額為八萬二千三百三十
    六元，然此差額用以抵償聖騰公司積欠伊之薪資八萬六千元，尚有不足，伊並未
    侵占公司現款等語。
四、本院查：
（一）、按犯罪事實應依證據認定之，無證據不得認定其犯罪事實，刑事訴訟法第一
        百五十四第二項條定有明文。又刑事訴訟法上所謂認定犯罪事實之證據，係
        指足以認定被告確有犯罪行為之積極證據而言（最高法院二十九年上字第三
        一○五號判例參照）。事實之認定，應憑證據，如未能發現相當證據，或證
        據不足以證明，自不能以推測或擬制之方法，為裁判基礎（最高法院四十年
        臺上字第八六號判例參照）。又刑事訴訟上證明之資料，無論其為直接證據
        或間接證據，均須達於通常一般之人均不致於有所懷疑，而得確信其為真實
        之程度，始得據為有罪之認定，若其關於被告是否犯罪之證明未能達此程度
        ，而有合理性懷疑之存在，致使無從形成有罪之確信，根據「罪證有疑，利
        於被告」之證據法則，即不得遽為不利被告之認定（最高法院七十六年度台
        上字第四九八六號判例意旨參照），其以情況證據（即間接證據）斷罪時，
        尤須基於該證據在直接關係上所可證明之他項情況事實，本乎推理作用足以
        確證被告有罪，方為合法，不得徒憑主觀上之推想，將一般經驗上有利被告
        之其他合理情況逕予排除，此觀諸最高法院二十二年度上字第六七號判例意
        旨亦甚明確。又告訴人之告訴，係以使被告受刑事訴追為目的，是其陳述是
        否與事實相符，仍應調查其他證據以資審認（最高法院五十二年度台上字第
        一三○○號判例意旨參照）。
（二）、聖騰公司於八十八年一月一日至八十八年十月五日止之現金帳係由聖騰公司
        原負責人胡恒榮製作，八十八年十月十二日至同年月二十七日止由胡恒榮之
        妻劉資心（原名乙○○）暫代製作，於八十八年十月二十八日交由被告製作
        ，並由胡恒榮教導被告製作，被告則自八十八年十一月一日接任會計一職，
        負責發放薪資並領取、支付零用金，並將領、付現金情形記入現金簿上，除
        此現金簿外，聖騰公司並未製作日記帳、總分類帳等其他帳冊，迄八十九年
        六月二十八日起至同年七月四日止，又歸胡恒榮製作現金簿，嗣於八十九年
        七月五日起由接替被告之黃馨賢（原名黃周麗）製作，並由被告教導黃馨賢
        製作等節，為被告供承在卷（見原審九十二年三月四日訊間筆錄第三頁、九
        十二年十二月九日審理筆錄第七頁），並據證人胡恒榮、黃馨賢結證屬實（
        見原審九十二年五月十五日訊問筆錄第四頁、一○頁、九十三年四月十六日
        審理筆錄第一三頁、一四頁、二○頁），且有現金簿影本附卷可佐，以上各
        情，堪以認定。
（三）、附表一超領薪資部分：被告於八十九年一月份之薪資是實領三萬元，此由告
        訴人公司主張被告於八十九年一月份薪資超領六千元一節殆可斷言，並經證
        人胡恒榮結證被告之薪資是足領三萬元，迨八十九年一、二月份才扣除勞、
        健保費用等情大致相符，再觀之現金簿記載被告於八十八年七、八月份薪資
        均為三萬元，於八十九年三月四日預支八十九年二月份薪資二萬元，八十九
        年三月六日領取二月份剩領薪資八千二百零一元，八十九年三月三十一日預
        支八十九年三月份薪資一萬元，八十九年四月七日提領三月份剩餘薪資一萬
        八千三百五十二元，是被告於八十九年三月份、四月份領取之薪資均約二萬
        八千餘元，堪認聖騰公司係自八十九年二月份起在薪資中扣除被告之勞、健
        保費用，在此之前被告薪資為實領三萬元。故被告於八十九年二月三日之現
        金簿記載其領取薪資三萬六千元，確屬超出應領薪資六千元，惟被告辯稱：
        伊於八十八年之年終獎金為一萬元，與同事張森媚相同，但因聖騰公司於八
        十九年二月三日之存款，不敷支付全額之年終獎金予伊，故乃先發六千元，
        其餘則在八十九年二月二十二日始再補發不足之四千元年終獎金予伊，故伊
        並未溢領薪資六千元等語。告訴人及證人胡恒榮均否認此六千元係被告之年
        終獎金，證人胡恒榮並進而證稱：「（問：你們公司一個月給張森媚多少薪
        水？）二萬五。」、「（問：為何張森媚八十九年一月份的薪水會多一萬元
        ？）是年終獎金。．．．張森媚年終獎金一萬元，被告的是四千元．．．過
        年前被告有替森媚說給森媚年終獎金，被告說他不用，我跟他說還是叫他自
        己領四千元。」、「（問：為何張森媚的年終獎金是過年前發放，而被告的
        則是過年後才發放？）因為張森媚是職員，我將被告當成左右手，他何時領
        比較無所謂，但是張森媚不是，所以一定要年前給他。」等語（見原審九十
        二年七月三日訊問筆錄）。觀之卷附現金帳，張森媚於八十九年二月三日領
        取三萬四千五百七十六元，被告於現金簿上科目及摘要欄係記載八十九年一
        月份薪資，並未註明係包含年終獎金，而證人胡恒榮證稱其中一萬元係年終
        獎金，並未指稱張森媚超領薪資，惟被告於同日領取之三萬六千元，於現金
        帳中雖亦記載為一月份薪資，但告訴人卻認其中之六千元並非年終獎金，而
        係被告超領，何以於現金帳中相同之記載方式，但告訴人卻有因人而異之解
        讀。而此涉及薪資及獎金之爭議，如有薪資明細表可供比對，即可查明實情
        ，被告供稱：「每月十日領薪水，會製作薪資明細表」、「我確定有做薪資
        條，這樣才能發放薪水，且都是經胡先生（指胡恒榮）核對無誤後，我才去
        華僑銀行取款。」（見原審九十二年四月八日訊問筆錄、九十二年十二月九
        日審判筆錄），證人胡恒榮先於原審訊問時證稱：有製作薪資明細表，公司
        也有留存等語（見原審九十二年五月十五日訊問筆錄），嗣又改稱：並未製
        作薪資明細表，只有記載在便條紙上，職員看完就丟掉，年終會計帳冊是以
        電話告知會計師每位員工薪水若干等語（見原審九十二年七月三日訊問筆錄
        ），惟接替被告記帳之證人黃馨賢嗣後到庭結證稱：被告有指導伊製作薪資
        明細表，是一張Ａ四大小的表格，登載員工的本薪、津貼、勞健保費、全勤
        獎金及應發放的金額，製作完後要交給胡恒榮審核簽名，留存於公司，並非
        交給員工，伊在任期內未曾銷燬薪資明細表，此方式在伊到任前即已實行，
        之前應該是被告製作薪資明細表等語（見原審九十三年四月十六日審理筆錄
        ），核與被告供述相符。證人胡恒榮聞言始又改稱：被告任職開始時就有製
        作薪資明細表，但是Ａ四紙張一半大小而已，僅供參考用，不需經過伊簽名
        ，經過一年就直接交給會計師報稅等語（見原審九十三年四月十六日審理筆
        錄）。證人胡恒榮先後證述反反覆覆，顯有所隱瞞，而依被告、證人黃馨賢
        及證人胡恒榮上開第一次證述，可知聖騰公司有製作薪資明細表，並留存於
        告訴人公司。被告離職時顯難預見日後有此訴訟，而預為影印或以其他方式
        保存證據，本案關於告訴人公司所有帳冊、存摺、對帳明細及其他書面資料
        ，均由告訴人公司或證人胡恒榮視訴訟狀況陸續提出，告訴人公司及證人胡
        恒榮握有告訴人公司關於本案之所有資料，而被告卻不可能取得，被告與告
        訴人公司處於極端資訊不對等狀態，且證人胡恒榮為告訴人公司原負責人，
        與現負責人劉資心原為配偶關係，其陳述難免偏袒告訴人公司，自難遽憑告
        訴人公司及證人胡恒榮之指述，而為不利於被告之認定。再者，衡情年終獎
        金係在農曆年前論功獎勵員工，且通常薪資高者，領取較多年終獎金，如胡
        恒榮所述，被告係其左右手，此觀諸被告之薪資是三萬元，較另一員工張森
        媚之薪資高出五千元，亦可得見，但張森媚領一萬元年終獎金，被告卻只有
        四千元，且張森媚係年前發，被告卻係年後發，聖騰公司對此年終獎金之核
        發，顯與常情相悖，證人胡恒榮此節證述，已有可疑。再者，國人對〝四〞
        此一數字頗為忌諱，是證人胡恒榮指稱被告之年終獎金為四千元，顯與核發
        年終獎金另有討吉利之民情習俗相違，亦無可信。又證人胡恒榮雖證稱其將
        現金帳交由被告記載初始，有查看被告記載方式是否有誤，此後即全權由被
        告負責，並未查核現金簿等語（見原審九十二年五月十五日訊問筆錄），惟
        縱使現金帳全權由被告製作，胡恒榮鮮少查核，然胡恒榮當時為聖騰公司之
        負責人，其有權隨時查核現金帳，苟若被告有超領六千元之舉，既然其有全
        權製作現金簿，儘可以其他名目掩飾，雖至愚也不會明目張膽以薪資科目登
        載在現金帳上。再細繹卷附聖騰公司華僑銀行帳戶存摺影本所示，於八十九
        年二月三日經提領八萬六千零七十六元，結存餘額僅有九百六十二元，而被
        告記載該日之現金簿明細，華僑提領八萬六千零七十六元，胡Sir（指胡恒
        榮）轉入五千元，加上前一日零用金餘額一千零七百二十七元，支出曾國賓
        一月份薪資七千五百元、張森媚一月份薪資三萬四千五百七十六元、曾鈺茹
        一月份薪資一萬三千四百五十七元、被告一月份薪資三萬六千元、華僑銀行
        甲存一萬元，僅餘二百七十元，故被告所辯應領年終獎金一萬元，因該日聖
        騰公司無足夠現金發放，故先領六千元，於年後再領取餘額四千元，至為可
        採。告訴人此部分指訴，有諸多不合常理之處，且無其他事證足以證之，自
        難認定被告有此部分之犯行。
（四）、附表二溢領借款部分：查被告自八十八年十一月二十三日轉入（貸款）予聖
        騰公司後，陸續轉入金額予聖騰公司，並先後自聖騰公司支出（提領）款項
        清償，至八十九年二月十日止，其製作之現金簿關於自己之轉入、支出金額
        ，支出金額多出轉入金額共計八萬二千三百三十六元，為被告供承在卷，並
        有現金簿影本附卷可稽（轉入、支出金額明細詳起訴書附件二）。被告就此
        辯稱：聖騰公司積欠伊八十八年九月份薪資一萬元、八十八年十月份薪資六
        千元、八十八年十一月份薪資三萬元、八十八年十二月份薪資三萬元，共計
        八萬六千元，已超過現金簿所載超領部分，伊係經聖騰公司同意，自公司現
        金中陸續提領受償，伊將貸款聖騰公司款項、聖騰公司積欠伊之薪資及自聖
        騰公司提領用以還款之金額明細另記載在便利貼上，黏貼在現金簿封面上，
        供胡恒榮查核，且經伊及胡恒榮結算，並交接清楚後，伊才離職，當無侵占
        之情事等語。查被告於八十九年一月份（含）以前之每月薪資是實領三萬元
        ，已如前述，茲就被告上開所辯薪資領取情形分述如下：
      八十八年九月份薪資：依現金帳記錄，聖騰公司於八十八年十月二十七日發
        給被告薪資一萬元，雖未詳載是何月份之薪資，惟經被告及告訴人公司、證
        人胡恒榮一致肯定是八十八年九月份之薪資，已足認定該一萬元是發放被告
        八十八年九月份之薪資，有爭議部分為餘額二萬元是否已發給被告？證人胡
        恒榮證稱：劉資心於八十八年十月十六日自其華僑銀行帳戶提領二萬元，先
        支付被告九月份薪資，嗣於同年十月二十七日再由聖騰公司現金提領一萬元
        支付被告剩餘薪資云云（見原審九十二年七月三日訊問筆錄），並提出劉資
        心之華僑帳戶存摺影本為證。依證人胡恒榮先前於原審九十二年五月十五日
        訊問時結證稱：八十八年十月十二日到十月二十七日現金帳是劉資心負責記
        載之情，果真劉資心曾在八十八年十月十六日提領二萬元現金用以支付被告
        八十八年九月份之薪資，何以劉資心未將之登載於十月十六日之現金帳中？
        證人胡恒榮雖於上開訊問時復稱：「．．．至於劉小姐沒有登載，是因為他
        是用他私人的錢付給被告的，他不知道要如何登載，後面的一萬元是由公司
        的錢支出的，所以劉小姐當然會記載。」云云，然查，證人胡恒榮於原審九
        十二年五月十五日訊問時證稱：伊、劉資心、被告等貸款於聖騰公司，均會
        在現金簿科目上記載「轉入」名目等語，觀諸胡恒榮記錄之現金帳，於八十
        八年六月二十五日記載「零用金─華僑銀行劉Ｓｉｒ帳戶領現六萬八千元」
        ，同年六月二十八日記載「零用金─劉Ｓｉｒ僑銀戶領十三萬元」，七月二
        十一日記載「調現─偉邦四萬元」，九月一日記載「轉款─劉玲珠十五萬元
        」，諸如此類之記載，雖非記載「轉入」科目，但係上開第三人貸予聖騰公
        司之款項，一目瞭然，連聖騰公司負責人胡恒榮之配偶劉資心貸予聖騰公司
        之款項，也記錄詳實，另於八十八年九月十日記載「薪資─先付ＶＩＶＡＮ
        （指被告，下同）一萬元」，八十八年九月二十二日記載「薪資─ＶＩＶＡ
        Ｎ餘欠二萬元」，可見聖騰公司如有外借款支用及現金支付薪資，胡恒榮均
        會記載現金帳。告訴人公司自承劉資心曾任職於銀行及稅捐處，工作習慣非
        常仔細細心（見告訴人九十二年四月八日告訴補充理狀附件一四），是劉資
        心對簡單現金流水帳務工作應不陌生，且其為胡恒榮之配偶，對胡恒榮上開
        記錄現金帳方式應知之甚稔。再者，觀諸八十八年十月二十六日劉資心所記
        之現金帳中載有「玲珠借入三萬元」、另十月二十七日則載有「ＶＩＶＩＡ
        Ｎ薪資一萬元」等字樣，顯見劉資心確知如有向外借款支用及支付薪資均應
        記載於現金帳中。是劉資心果有貸予告訴人公司二萬元，用以支付被告薪資
        ，何以未將此借貸及支付薪資情形記載於現金帳中？又細繹告訴人公司之華
        僑銀行存款明細，自八十八年十月十二日起迄同年月二十五日止，近半月時
        存款餘額始終超過三萬元，若以上開時之存款用以支付被告之薪資尚綽綽有
        餘，而在八十八年十月十六日更有十四萬六千七百九十元存款餘額，又何須
        向劉資心調借二萬元，用以支付被告之薪資？此點亦啟疑竇。證人胡恒榮提
        出之劉資心存摺影本於八十八年十月十六日固有提領現金二萬元之記錄，並
        以手寫記載「吳薪資」字樣，惟上開字樣應係劉資心自行加註，而非被告簽
        認，充其量僅能證明劉資心於八十八年十月十六日曾提領現金二萬元，實不
        足以證明劉資心確曾將該二萬元給付被告。而被告之華僑銀行帳戶於八十八
        年十月十六日固有存入四萬五千元之記錄，惟金額並非前揭二萬元，數額更
        較二萬元多出二萬五千元，且係一筆存入，自不得以主觀推測該筆存入金額
        包含劉資心支付被告之薪資。至公訴人執被告於八十八年十一月十五日現金
        帳記載「薪資─ＶＩＶＩＡＮ十月份二萬四千元」，卻未先發九月份積欠之
        薪資，而認定被告八十八年九月份薪資已支領完畢，然聖騰公司於八十八年
        十一月十五日發給被告之金額，尚不足支付十月份之薪資（詳後述），如要
        先抵償九月份薪資，則在現金簿上要記錄發給九月份積欠之薪水二萬元，另
        記錄先發給被告十月份薪資四千元，還要在其他帳簿或薪資明細表記錄積欠
        十月份薪資二萬六千元，如此迂迴曲折，是否有必要，非無研求餘地。就此
        ，被告辯解告訴人積欠伊之八十八年九月份薪資二萬元，伊當時業將之視為
        貸予告訴人公司之款項，另行記錄在便條紙，係俟日後告訴人公司有餘裕時
        ，始陸續提領受償，故於八十八年十一月十五日發放十月份薪資時，乃逕將
        之記載為十月份薪資，並未用以抵償九月份之薪資等語。經查：被告自八十
        九年四月二十一日起至同年六月二十三日止，有另製作積欠薪資、借、還款
        明細表於便利貼，黏貼於現金簿封面上，此為告訴人及證人胡恒榮所是認，
        並有該借還款明細表影本在卷（見告訴人九十二年三月十八日陳報狀附件）
        ，觀諸現金帳記載，告訴人公司並未發放被告八十九年四月份薪資，而依借
        還款明細表所示，該筆積欠薪資二萬九千零七十六元則轉為被告貸予告訴人
        公司之款項，再觀諸現金帳八十九年六月五日記載「薪資─ＶＩＶＩＡＮ（
        五月份）一萬元，尚差二萬一千零七十六元」，另同日借還款明細表上則記
        載借款五月份薪資三萬一千零七十六元，清償一萬元，準此以觀，被告於八
        十九年六月五日現金帳記載發放五月份薪資一萬元，亦無先抵償積欠之八十
        九年四月份薪資，可見被告此部分所辯核與上開借、還款記帳模式相符，堪
        以採信。綜上所述，告訴人既未能舉證證明已發給被告八十八年九月份薪資
        中二萬元，被告辯稱告訴人公司積欠該月薪資二萬元，堪以採信。
      八十八年十月份薪資：依現金帳記載被告於八十八年十一月十五日受領八十
        八年十月份薪資二萬四千元，惟被告於八十八年十月份薪資為實領三萬元，
        已如前述，而告訴人未能舉證證明被告該月份薪資實際僅能領取二萬四千元
        ，或已另行支付被告薪資餘額六千元，被告辯稱告訴人公司積欠八十八年十
        月份薪資六千元，尚足採信。
      八十八年十一月、十二月份薪資：觀之卷附現金帳，並無告訴人公司發給被
        告八十八年十一月及十二月份薪資計六萬元之記載，證人胡恒榮雖稱：其向
        友人先生借了三十萬元，扣除利息約拿了二十八、九萬元，於八十九年一月
        六日將現金十萬元交給被告，其中六萬元用以支付積欠被告十一月及十二月
        之薪資，另四萬元中一萬五千元存入銀行用以支付票款，其餘二萬五千元存
        入銀行當備用金云云（見原審九十二年五月十五日訊問筆錄），惟依八十九
        年一月六日現金帳記錄，胡恒榮只轉入現金四萬元，被告將其中一萬五千元
        存入告訴人公司台灣銀行甲存帳戶，另二萬五千元存入告訴人公司華僑銀行
        帳戶，並無胡恒榮所謂另轉入六萬元供發放被告薪資之記載。再互核現金帳
        與被告之華僑銀行復興分行帳戶往來明細報表（見偵查卷第三宗第二○二頁
        至二○七頁），被告於八十八年十一月十五日支領薪資二萬四千元、八十八
        年十二月二十日支領現金五萬元、八十九年一月十三日支領現金六千元、八
        十九年一月十四日支領一萬元、八十九年一月二十四日支領現金五萬元，均
        於當日同額存入華僑銀行帳戶，蓋華僑銀行復興分行設於告訴人公司樓下，
        非常便利，此節為被告供明在卷（見原審九十三年四月十六日審判筆錄），
        足見被告支領高額薪資或現金後，有於同日存入華僑銀行帳戶之習慣，而於
        八十九年一月六日胡恒榮交付被告現金後，被告有至華僑銀行將其中二萬五
        千元存入告訴人公司帳戶，為被告及證人胡恒榮是認，果真胡恒榮於八十九
        年一月六日有發給被告六萬元薪資，則依被告之習慣，其當日至華僑銀行存
        款時，理會一併將支領之高額薪資全部或一部存入自己之華僑銀行帳戶中，
        然觀諸被告華僑銀行帳戶往來明細報表，於八十九一月六日至同年月十二日
        止，並無存入紀錄，甚至再往後止同年一月三十一日止，除前開存款紀錄外
        ，並無另外有存入一萬元以上之記錄，益見證人胡恒榮之證述不實。被告辯
        稱告訴人公司積欠八十八年十一、十二月份薪六萬元，亦堪憑採。
（五）、被告供稱：「我只記載有從公司提領（附件二）這些金額，但是沒有記載他
        的細項，部分是薪資，並非全部是要還我的錢。」、「若是公司薪水一次給
        足，沒有欠我錢，我有拿此筆款項，我會登記在現金簿上；若是公司沒有一
        次給足，公司欠我錢，我會記錄在便條紙上，便條紙上會加與減，我借公司
        或是薪水沒有給足，我就用加號，從公司提領款項清償我的借款，我就用減
        號。」（見原審九十二年三月四日訊問筆錄、九十二年十二月九日審判筆錄
        ），證人胡恒榮亦證稱：「（問：每一次被告從公司現金內扣款當成還款，
        事先有無知會你？）不用知會我，我一開始就告知被告若是要扣款直接扣款
        即可，只需記載詳細。」等語（見原審九十二年五月十五日訊問筆錄），揆
        諸上陳即明被告有權逕自公司現金中扣抵告訴人公司積欠被告之欠款，而告
        訴人公司在八十九年十二月前陸續積欠被告薪資計八萬六千元，已如前述，
        則被告如附件二所示支領金額雖較轉入金額高出八萬二千三百三十六元，惟
        上開差額用以抵償告訴人公司積欠被告之薪資，仍有不足，被告顯無意圖不
        法所有，而予溢領侵占入己之情事。
（六）、觀諸現金帳冊，被告自八十八年十一月二十三日起陸續貸予告訴人款項後，
        自同年十一月三十日起至八十九年六月二十三日陸續提領款項，有關被告轉
        入及提領之紀錄均詳實紀錄在現金帳中，被告若果有從中溢領漁利之情，則
        湮滅提領記錄猶恐不及，焉有將提領記錄逐筆詳實記載於現金帳中，供告訴
        人日後追查之理？況且，依證人胡恒榮直承告訴人公司營運及財務狀況自八
        十八年七月起即變壞，到了八、九月份已經很糟，十一月份還以車向汽車貸
        款公司借貸，到了八十九年一月到三月，胡恒榮更以私人名義對外借貸供公
        司調度之用等情（見原審九十二年五月十五日訊問筆錄），在此財務吃緊情
        形下，對現金流量管控，更應錙銖必較才是，觀諸現金帳八十九年一月二十
        四日記載，胡恒榮轉入告訴人公司十五萬現金，被告從中支領五萬元，依附
        件二所示，此五萬元已屬溢領，如此大額溢領，且係從胡恒榮轉入現金中溢
        領，胡恒榮豈有不知之理？況且，翌（二十五）日胡恒榮又轉入現金八萬元
        ，加上從告訴人公司華僑銀行帳戶提領七萬元，湊足十五萬元供告訴人公司
        甲存帳戶之用，此在現金帳記載甚明，上開胡恒榮所轉入金額，依胡恒榮前
        開證述，應係其私人借貸而來，供公司應急之用，則其就借貸得來之資金用
        途、流向，更應知之甚詳，縱使胡恒榮稱其不查核現金帳，然其在前一日已
        轉入十五萬元，其中五萬元如非供清償被告債務之用，則其當知有剩餘五萬
        元零用金，何以翌日又轉入七萬元，卻推稱不知被告有溢領五萬元，孰能置
        信。證人胡恒榮又證稱：八十九年四月二十一日前被告與告訴人公司間之借
        款已清償完畢等語，雖其又稱：沒有與被告結算對帳，是被告自己說已經清
        償完畢云云（見原審九十二年七月三日訊問筆錄）。然被告自八十九年四月
        二十一日起，又重新陸續貸予告訴人公司金錢，告訴人公司並積欠被告八十
        九年四月份、五月份薪資，而以轉為借款方式處理，此節在現金帳並未記載
        ，而係另記載於借還款明細表（見告訴人九十二年三月十八日陳報狀附件）
        ，被告也是陸續自告訴人公司零用金支領受償，被告與告訴人公司於九十二
        年六月二十八日，就此段時間債務結算結果，告訴人公司尚欠被告五千九百
        九十七元，而從告訴人公司零用金支領受償完畢，以上各情為被告、告訴人
        及證人胡恒榮陳述一致在卷，並有現金帳、借還款明細表在卷可佐。再觀諸
        現金帳記載，被告於八十九年一月三十一日支領四千一百四十二元，是一小
        額且有尾數之金額，在此之前，被告從未支領有尾數之金額，而當日告訴人
        公司尚有零用金一萬零七百二十七元之餘額，苟若被告係溢領，何以支領零
        頭？而被告支領四千一百四十二元之情節核與九十二年六月二十八日結算後
        支領五千九百九十七元雷同，足見被告確有與告訴人公司於八十九年一月三
        十一日結算後，被告才會支領餘欠四千一百四十二元。至被告與告訴人公司
        於八十九年一月三十一日結清欠款後，被告於八十九年二月十日又轉入三千
        三百零六元，細繹現金帳記載，並未見被告有支領該筆金額，卻認為在八十
        九年四月二十一日前，告訴人公司借款已結清，此點尚有可疑，被告就此辯
        稱：可能係金額很小，胡恒榮以個人現金清償，所以現金帳才未記錄等語，
        佐以八十九年六月二十三日現金帳記載被告支領六千元，而於借還款明細表
        卻記載還款八千元，其中二千元差額應係胡恒榮個人支付，被告上開所辯，
        並非不可採。又告訴人公司及證人胡恒榮均一致陳稱在八十九年二月份就發
        現被告侵占貨款，已對被告操守產生懷疑，當時何以未查核現金帳，且告訴
        人代表人劉資心於警詢時陳稱，於九十年六月五日總清點帳冊時，發現被告
        在離職前仍有侵占貨款情事（見偵查卷宗第一宗第九頁），而於九十年六月
        二十日具狀申告被告涉犯業務侵占罪嫌，但只提出被告涉嫌侵占二百五十七
        萬一千二百九十元貨款之事實（經檢察官偵查後認此部份犯罪嫌疑不足，不
        另為不起訴處分），卻未申告被告有如附表一、附表二之超領薪資及溢領借
        款之事實，迨九十年十月三日檢察官訊問時始申告被告有侵占如附件二款項
        之犯行，惟如附件二所示被告轉入、支領款項早已詳實記載在現金帳中，告
        訴人代表人亦稱在九十年六月五日已總清點帳冊，苟若被告溢領借款之情事
        ，此為顯然易見之事，告訴人在清點帳冊時應無不知之理，則何以在九十年
        六月間申告之初，及同年七月間警詢時，均未敘及此犯行，而遲至於九十年
        十月間檢察官偵查時始提出，其指訴是否為坐實被告有侵占貨款之意，非無
        可疑。
（七）、綜上所述，本件公訴意旨所憑事證，尚有合理之懷疑，並不足以使本院獲致
        被告已構成業務侵占罪之確信。遍查全卷亦無其他足可證明被告侵占之積極
        證據，本諸無罪推定之原則，原審應為被告無罪之諭知，核無違誤。
（八）、檢察官上訴意旨：
壹、原判決有「已受請求之事項未予判決」之違誤：
  一、被告甲○○於八十七年十二月二十二日至八十九年六月三十日受僱於告訴人公
      司，擔任業務助理一職，負責接待客戶、整理客戶訂單並登入電腦列印銷貨報
      表，以及收取貨款等業務，於八十八年十月二十八日起至八十九年六月三十日
      間並兼任會計一職，負責管理公司現金收支及現金帳冊記載，詎竟意圖為自己
      不法之利益，利用職務之便，侵占告訴人公司之款項，雖檢察官僅就其中超領
      薪資及溢領借予公司款項之事實提起公訴，其餘部分則認為「．．．此部分如
      成立犯罪，因與前揭起訴部分具有連續關係，屬於裁判上一罪，應為起訴效力
      所及，爰不另為不起訴處分．．．」，原審自得合一審判。詎告訴人數度於補
      充告訴理由狀中詳述其任職期間侵占之手法及事實，請求原審予以詳查，並於
      九十二年八月十二日之刑事陳報狀中再度就被告任職期間利用公司負責人交辦
      存款、轉帳業務之際侵占現金之事實請求原審予以調查，均未蒙審理，而僅審
      究起訴部分事實。
  二、查被告甲○○之侵占手法及其所犯罪名分別如后（相關證據部分如告訴人公司
      於原審九十二年四月八日刑事補充告訴理由狀及九十二年五月十五日刑事補充
      告訴理由（二）狀所載，茲不贅述）：
  （一）為侵占現金，故意不將全部或部分現金訂單登入電腦，以列印不實之銷貨報
        表交由告訴人公司登入現金帳，使告訴人公司誤認當日僅有如銷貨報表所載
        之現金收入，以致登入當日現金帳之現金部分短少，中飽私囊。核被告所為
        除該當業務侵占罪責外，顯已該當商業會計法第七十一條第一款之法文「商
        業負責人、主辦及經辦會計人員或依法受託代他人處理會計事務之人員，有
        左列情形之一者，處五年以下有期徒刑、拘役或科或併科新台幣拾伍萬元以
        下罰金．．．四、其他利用不正當方法，致使會計事項或財務報表發生不實
        之結果者。」，以及刑法第二百十五條之從事業務之人明知為不實之事項而
        登載於業務上文書罪。
  （二）於銷貨報表中將現金收入之訂單不實註記流向（如存入甲存、註明為支票或
        公司負責人取走等），或直接輸入於非現金訂單之欄位，以逃避稽核現金總
        收入，侵占現金貨款，核被告所該當罪責，同前（一）所述。
  （三）八十八年十月二十八日以後，即由被告兼任會計登載現金簿，當時胡董授權
        被告自行核帳，極少查核每日銷貨報表之現金收入，被告未將每日現金進帳
        據實登載於現金簿，以逃避稽核現金總收入，侵占現金貨款。按現金帳簿係
        屬商業會計法之帳冊（即商業會計法第二十一條所謂之特種序時帳簿），核
        被告所為除該當業務侵占罪責外，顯已該當商業會計法第七十一條第一款之
        法文「商業負責人，主辦及經辦會計人員或依法受託代他人處理會計事務之
        人員，有左列情形之一者，處五年以下有期徒刑、拘役或科或併科新台幣拾
        伍萬元以下罰金：一、以明知為不實之事項，而填製會計憑證或記入帳冊者
        。」，以及刑法第二百十五條之從事業務之人明知為不實之事項而登載於業
        務上文書罪。
  （四）書款屬營業外收入，雖未設計入銷貨報表電腦程式內，但亦應於銷貨報表上
        另行以筆註記，並將現金收入記載於當日現金簿內，告訴人公司清查後發現
        有十筆書款，未繳回公司。核被告所該當罪責，同前（一）所述。
  （五）電視製作人徐馥（告訴人公司負責人之好友）與駱秀和到公司購買產品，因
        銷貨報表電腦程式僅有設計直銷商之項目，而徐馥非直銷商，故無法登入銷
        貨報表，但亦應於銷貨報表上另行註記，若為現金且應記載於現金簿，但此
        筆現金訂單＄4050未記載於銷貨報表，且現金簿未有記載，現金亦未繳回公
        司。核被告所該當罪責，同前（一）所述。
  （六）與公司直銷商直接交易，私下出貨，卻將現金中飽私囊，或直接要求直銷商
        將貨款匯入被告帳戶，核被告所該當罪責，於八十八年十月二十八日以前侵
        占部分，同前（一）所述，八十八年十月二十八日以後侵占部分，因被告親
        載現金簿，故其所該當罪責同前（三）所述。
  （七）被告利用其親載現金簿之便，以超領薪資及溢領借予公司款項之方式，侵占
        公司現金，核被告所該當罪責，同前（三）所述。
  （八）利用公司負責人交辦存款、轉帳業務之便，於現金簿中不實記載流向，核被
        告所該當罪責，同前（三）所述。
  三、綜前所陳，被告所犯商業會計法第七十一條第一款部分，原含有業務上登載不
      實之本質，與刑法第二百十五條之從事業務之人明知為不實之事項而登載於業
      務上文書罪，皆處罰同一登載不實之行為，應屬法規競合，且前者為後者之特
      別規定，依特別法優於普通法之原則，自應優先適用商業會計法第七十一條第
      一款論處。被告違反商業會計法與業務侵占二行為間有方法目的之關係，應依
      刑法第五十五條牽連犯之規定，從一重之業務侵占罪處斷。被告多次業務侵占
      犯行，時間緊接，罪名與構成要件相同，顯係基於概括犯意而為，應依連續犯
      規定論以一罪，並加重其刑。
  四、檢察官雖僅就超領薪資及溢領借予公司款項之事實提起公訴，然告訴人所指述
      被告之其他犯行，苟與本案有連續犯之裁判上一罪關係者，本應為起訴效力所
      及，「檢察官就犯罪事實之一部起訴者，其效力及於全部」此刑事訴訟法第二
      百六十七條所明文，法院應合一審判，如法院漏未判決，即有刑事訴訟法第三
      百七十九條第十二款所稱「已受請求之事項未予判決」之違法。此最高法院亦
      著有八十六年台上字第三七六四刑事判決（附件一）足資參酌：「．．．刑事
      訴訟之審判，採彈劾主義，亦即不告不理原則，案件須經起訴，擊屬於法院，
      法院始有審判之義務，審判之事實範圍，自應以起訴之事實為範圍，如事實已
      經起訴而未予裁判或未經起訴而予裁判，既均違背上開原則，自屬當然違法，
      此觀刑事訴訟法第二百六十八條及第三百七十九條第十二款規定自明；惟因國
      家對單一性案件僅有一個刑罰權，此種案件之全部事實自不容割裂，而應合一
      裁判，故同法第二百六十七條規定『檢察官就犯罪事實之一部起訴者，其效力
      及於全部』，此即所謂審判不可分，亦即審判事實範圍之擴張．．．」，而最
      高法院八十九年台上字第五二三一號刑事判決（附件二）亦持同一見解：「．
      ．．檢察官就犯罪事實一部起訴者，其效力及於全部，刑事訴訟法第二百六十
      七條定有明文。是公訴人雖僅就其中一部分提起公訴，但苟與本案有連續犯之
      裁判上一罪關係者，自仍屬原審法院審理之範圍。威碁公司於八十四年七月十
      七日即具狀指訴劉甄琪另侵占該公司貨款達四百餘萬元，嗣並舉證請求調查與
      起訴部分有連續犯關係之該部分事實．．．，原審就前開證據不予調查，復未
      於判決說明不予調查之理由，自難昭折服，且其調查職權亦有未盡。」。
貳、原審就被告超領薪資及溢領借予公司款項之犯行部分，論理悖反常理及經驗法則
    ：
  一、溢領薪資部分計新台幣六千元：
  （一）被告於原審九十二年三月四日之調查期日中自承，其確於八十九年二月三日
        提領薪資三萬六千元︽（法官問被告：對起訴書所載，你於八十九年二月三
        日溢領新台幣三萬六千元做為薪資是否有此事？）被告答：我當時的薪資有
        調整，但調整多少，我忘了，若是帳冊上記載我提領新台幣三萬六千元，我
        就是有提領該筆金額。︾，惟主張溢領之六千元係年終獎金。然查，八十九
        年二月二十二日之現金簿已翔實記載，被告支領年終獎金四千元，被告辯稱
        年終獎金總計應為一萬元，因公司過年前餘款不足，故分二次給付，然被告
        於九十二年四月八日調查期日稱其八十九年一月份之薪資為三萬四千元，換
        言之，年終獎金總計應為六千元，此即與被告所辯年終獎金係一萬元有所齟
        齬，被告狡言脫罪，顯不足採。
  （二）況原審認為「．．．國人對〝四〞此一數字頗為忌諱，是證人胡恒榮指稱被
        告之年終獎金為四千元，顯與核發年終獎金另有討吉利之民情習俗相違，亦
        無可信．．．」，然前開理由純屬推論，證人胡恒榮（原名：胡育銘）指證
        歷歷，且被告所辯前後矛盾，被告溢領薪資六千元之犯行足堪認定，原審判
        決顯有違誤。
  二、溢領借予告訴人款項部分計新台幣八萬二千三百三十六元：
  （一）被告就溢領借予公司款項部分之答辯，於偵查中迄今均辯稱所溢領之現金係
        用以抵償告訴人公司所積欠之薪資，主張八十八年九月份至十二月薪資，告
        訴人公司部分未付或全部未付，以調薪前之薪水三萬元計算，積欠之薪資總
        計新台幣八萬六千元︽詳見被告於九十二年三月四日所庭呈之答辯狀第六頁
        ：（一）．．．倘若均以調薪前之月薪三萬元計算，則告訴人積欠被告之薪
        資共計為八萬六千元整．．．，（二）．．．被告陸續貸與告訴人共一一四
        三○六元，而自告訴人公司帳戶提領一九六六四二元．．．差額為八二三三
        六元，惟查上開差額用以抵償告訴人積欠被告前開暫計之薪資八萬六千元，
        仍有不足．．．︾。然試問：被告自八十八年十一月二十三日始第一次借款
        予告訴人公司，亦即於是日以後所積欠之薪資才有可能有抵銷之情事，八十
        八年九月、十月份之薪資與借款何干？且被告於九十一年九月十三日為鈞署
        偵訊時，並未強調有抵償薪資之情事，而所溢領之數額八萬二千三百三十六
        元與其所稱積欠之薪資數額八萬六千元又不相符，被告所辯顯與事實有所出
        入。
  （二）實則，八十八年度積欠之薪資告訴人早已核發予被告無訛，八十八年九月份
        薪資告訴人公司劉總（即法定代理人劉資心）於同年十月十六日提領自己之
        現金二萬元予被告（見原審告證二），餘額一萬元則於十月二十七日支付，
        並記明於當日現金簿中，十月之薪水，被告自己於十一月十五日登帳『薪資
        Vivian（十月份）』二萬四千元（見原審告證三），而十一月、十二月之薪
        水，證人胡恒榮於八十九年一月六日將現金十萬元交予被告，其中六萬元現
        金用以支付所積欠被告之薪資，餘款四萬元，其中一萬五千元入甲存，另將
        二萬五千元存入銀行備用，餘款四萬元之部分有當日之現金簿可稽（見原審
        告證四）。
  （三）被告稱告訴人公司應付予被告八十八年九月份薪資，尚有二萬元未付，然八
        十八年十一月後被告即自行管理現金並登載現金簿，若有薪資未領，為何不
        循序記載抵銷，竟會直接跳至八十八年十一月十五日記載十月份薪資二萬四
        千元？原審判決理由之推論「．．．然聖騰公司於八十八年十一月十五日發
        給被告之金額，尚不足支付十月份之薪資（詳後述），如有先抵償九月份薪
        資，則在現金簿上要記錄發給九月份積欠之薪水二萬元，另記錄先發給被告
        十月份之薪資四千元，還要在其他帳簿或薪資明細表記錄積欠十月份薪資二
        萬六千元，如此迂迴曲折，是否有必要，非無研求餘地．．．」，顯有誤認
        ，蓋一般商業記帳之方式本應循序記載，並不能因原審所謂「迂迴曲折」而
        省略。再者，原審認為「．．．細繹告訴人公司之華僑銀行存款明細，自八
        十八年十月十二日起迄同年月二十五日止，近半月時間存款餘額始終超過三
        萬元．．．又何須向劉資心調借二萬元，用以支付被告之薪資？此點亦啟疑
        竇．．．」云云，實則，該月份告訴人公司資金調度困難，八十八年十月十
        一日有乙紙面額三十一萬元之支票屆期，而十月十九日至十一月二日止又要
        應付約一百一十萬元之支出（支票屆期兌現、營業稅、清償貸款等），早已
        焦頭爛額，故由告訴人公司劉總（即法定代理人劉資心）自行墊付薪資，合
        情合理，並無所疑，原審實有誤認。
  （四）況倘確如被告所言，因告訴人公司積欠被告八十八年九、十、十一、十二月
        份薪資且被告借款予告訴人之故，其提領公司款項並不會記載究係「薪資」
        或「還款」，僅寫「支出」，為何八十八年十月份之薪資有於八十八年十一
        月十五日記載，而八十八年一月份之薪資亦有於八十九年二月三日記載？真
        相已昭然若揭，蓋因被告之薪資告訴人公司確已如數給付，被告自無法明目
        張膽書寫薪資二字，彰彰明甚。被告於庭訊時所稱提領公司現金並不會記載
        細項，俱與事實不符：「（法官問：．．．依據起訴書附件二所載，你借給
        公司的錢與你自行提領的金額有新台幣八萬二千三百三十六元的差距有何意
        見？）被告答：我只記載有從公司提領這些金額，但是沒有記載他的細項，
        部分金額是薪資，並非全部是要還我的錢。」（見原審九十二年三月四日筆
        錄），「（檢察官問：若你所提領的是公司要支付的薪資，會否特別註明這
        是薪資？）若是在流水帳上不會。」（見原審九十二年四月八日筆錄）。實
        則，若當日有薪資支出，無論是被告或其他員工所應領之薪水，被告均會於
        科目欄上記載『薪資』（見原審告證三、四、五、六）；而被告若有借款予
        公司之情形，則會於科目上註明『暫轉』、摘要上載明『Vivian』（見原審
        告證八）；若被告自行由告訴人公司提領現金以抵付欠款，則會於科目上註
        明『支出』、摘要上載明『Vivian』（見原審告證九），觀諸現金簿之記載
        可證上情，被告所言與現金簿記載不僅有所出入，且對借予告訴人之款項與
        自行提領的金額有新台幣八萬二千三百三十六元之差距，與其所稱積欠薪資
        之數額八萬六千元不相符合一事，均避重就輕未有說明，顯見被告之立論漏
        洞百出、前後矛盾，全為自圓其說所編派，告訴人公司並無有任何積欠薪資
        之情事。
  （五）末者，原審判決理由謂：「．．．又告訴人公司及證人胡恒榮均一致陳稱在
        八十九年二月份就發現被告侵占貨款，已對被告操守產生懷疑，當時何以未
        查核現金帳，且告訴人代表劉資心於警詢時陳稱，於九十年六月五日總清點
        帳冊時，發現被告在離職前仍有侵占貨款情事：：而於九十年六月二十日具
        狀申告被告涉犯業務侵占罪嫌，但只提出被告涉嫌侵占二百五十七萬一千二
        百九十元貨款之事實．．．卻未申告被告有如附表一、附表二之超領薪資及
        溢領借款之事實，迨九十年十月三日檢察官訊問時始申告被告有侵占如附表
        二款項之犯行，惟如附件二所示被告轉入、支領款項早已詳實記載在現金帳
        中，告訴人代表人亦稱在九十年六月五日已清點總帳冊，苟若被告溢領借款
        之情事，此為顯然易見之事．．．其指訴是否為坐實被告有侵占貨款之意，
        非無可疑。」云云，然查：
    １、告訴人公司之法定代理人自始至終均為劉資心，一分一毫均由其苦心耕耘，
        無論資金調度或業務拜訪均親力親為，甚至懷胎中亦無例外，而證人胡恒榮
        與告訴人公司之法定代理人劉資心當時為夫妻（現已離婚），告訴人公司之
        法定代理人劉資心雖於八十九年二月份就發現被告有侵占貨款之情事，然僅
        係私下出貨，而經銷商將貨款逕匯入被告帳戶部分，當時告訴人公司法定代
        理人劉資心對其他貨款侵占部分及溢領薪資、借款等情事，未有察覺，亦符
        合常情，因當時所發現之犯行相當具體，並未想到稽核現金帳及銷貨報表。
        當時告訴人公司法定代理人劉資心發現經銷商將貨款匯入被告帳戶時，本要
        立即提出告訴，惟遭證人胡恒榮極力阻擋反對，甚至不惜惡言相向，後來告
        訴人公司法定代理人劉資心始知被告與其夫即證人胡恒榮間早有曖昧關係。
        被告任職期間，告訴人公司法定代理人劉資心除短暫時間（自八十八年十月
        十二日起至同年月二十七日）因有流產之虞，而待在公司辦公室幫忙記載帳
        冊，其餘均在北中南各地為公司業績奮鬥，偶爾才回位於台北之公司，而貨
        款現金收取保管、銷貨報表登載或現金帳記載等事，均由其夫即證人胡恒榮
        及被告負責，今證人胡恒榮對被告未將現金貨款詳實記載而中飽私囊，溢領
        公司年終獎金及借予公司款項之情事指證歷歷，而被告又推說現金部分均交
        予證人胡恒榮，顯然有人信口雌黃，侵吞公司貨款及現金。
    ２、再者，告訴人代表劉資心於警詢時陳稱，於九十年六月五日已清點總帳冊，
        發現被告在離職前仍有侵占貨款之情事，而於九十年六月二十日具狀申告被
        告涉犯業務侵占罪時，卻未申告被告有超領薪資及溢領借款之事實，原審因
        此逕認告訴人代表人既稱九十年六月五日已清點總帳冊，超領薪資及溢領借
        款之指訴是否為坐實被告有侵占貨款之意，非無可疑。惟被告任職期間長達
        一年六個月，其所經手之業務、款項不計其數，絕非短期可究盡，原審強認
        被告稱九十年六月五日已清點總帳冊，即代表告訴人公司已查對完畢，不僅
        過苛亦有違常理。
　　３、況且被告離職之際，僅將業務上所掌文書交接予與接任之會計黃馨賢（原名
        黃周麗），教導其記帳方式，並無人核對現金帳之帳目是否有誤，此情由證
        人黃馨賢（原名黃周麗）之證言可見一斑：「（受命法官問證人黃：七月五
        日登載現金帳時有無核對之前的帳目的否有錯？）沒有」、「（受命法官問
        證人黃：何人指導你記帳？）被告」（詳見原審九十二年四月十六日審判筆
        錄）。
參、綜按，本件原審就起訴效力所及之事實，告訴人所請求調查之事項均不予調查，
    復未於判決說明不予調查之理由，亦無隻字片語論述，且就被告超領薪資及溢領
    借予公司款項之犯行部分，並未依證據認定事實，無視被告供述矛盾、有違常理
    ，判決所持理由論理悖反常理及經驗法則，就有利於告訴人之事實，未依職權究
    明，而逕為被告甲○○無罪之喻知，實令告訴人難以信服。因之請求檢察官上訴
    ，檢察官經核閱上開聲請人所述事項，認其聲請上訴尚非顯無理由。
肆、爰依刑事訴訟法第三百四十四條第二項、第三百六十一條提起上訴，請將原判決
    撤銷，更為適當合法判決。
（九）、本院查：
一、上訴意旨指稱原判決有「已受請求之事項未予判決」之違誤云云，容有誤會：
（一）按「審判上一罪，檢察官就犯罪事實一部起訴者其效力及於全部，然若檢察官
      起訴之事實，一經法院審理之結果，認為無罪，即與未經起訴之其他事實並不
      發生牽連，自無犯罪事實一部與全部關係之可言，是以原審應就台灣雲林地方
      法院檢察官之起訴事實加以徹底之審理，如起訴之事實構成犯罪，始有其效力
      及於未經起訴部分之餘地，否則即屬違法。」最高法院七十年度台上字第五四
      ○四號裁判要旨著有明文。
（二）查本案檢察官起訴之事實僅限於八萬八千三百三十六元部分，另告訴人所稱被
      告涉嫌侵占之一百三十一萬三千八百四十九元部分，則因罪嫌不足，而未起訴
      。職是，揆諸上開裁判要旨即明，原審法院自應先就檢察官之起訴事實加以徹
      底審理，如起訴之事實構成犯罪，始有其效力及於未經起訴部分之餘地。然若
      檢察官起訴之事實，一經法院審理之結果，認為無罪，即與未經起訴之其他事
      實並不發生牽連，自無犯罪事實一部分與全部關係之可言。準此，本案原審判
      決既就起訴之事實為無罪之諭知，則此部分自與未經起訴之其他事實並不發生
      牽連，故原審就未起訴部分未予審理，自不生上訴意旨所稱「已受請求之事項
      未予判決」之違誤。
二、被告並無超領薪資及溢領借款之情：
（一）超領薪資六千元部分：
  １、查告訴人及證人胡恒榮雖均否認此六千元係被告之年終獎金，證人胡恒榮並進
      而證稱：「（問：你們公司一個月給張森媚多少薪水？）二萬五。」、「（問
      ：為何張森媚八十九年一月份的薪水會多一萬元？）是年終獎金。：：張森媚
      年終獎金一萬元，被告的是四千元．．．過年前被告有替森媚說給森媚年終獎
      金，被告說他不用，我跟他說還是叫他自己領四千元。」、「（問：為何張森
      媚的年終獎金是過年前發放，而被告的則是過年後才發放？）因為張森媚是職
      員，我將被告當成左右手，他何時領比較無所謂，但是張森媚不是，所以一定
      要年前給他。」等語（見原審九十二年七月三日訊問筆錄）。惟觀之卷附現金
      帳，張森媚於八十九年二月三日領取三萬四千五百七十六元，被告於現金簿上
      科目及摘要欄係記載八十九年一月份薪資，並未註明係包含年終獎金，而證人
      胡恒榮證稱其中一萬元係年終獎金，並未指稱張森媚超領薪資，惟被告於同日
      領取之三萬六千元，於現金帳中雖亦記載為一月份薪資，但告訴人卻認其中之
      六千元並非年終獎金，而係被告超領，何以於現金帳中相同之記載方式，但告
      訴人卻有因人而異之解讀，寧有斯理？
  ２、又此涉及薪資及獎金之爭議，如有薪資明細表可供比對，即可查明實情，被告
      供稱：「每月十日領薪水，會製作薪資明細表」、「我確定有做薪資條，這樣
      才能發放薪水，且都是經胡先生（指胡恒榮）核對無誤後，我才去華僑銀行取
      款。」（見原審九十二年四月八日訊問筆錄、九十二年十二月九日審判筆錄）
      。而證人胡恒榮先於原審訊問時證稱：有製作薪資明細表，公司也有留存等語
      （見原審九十二年五月十五日訊問筆錄），嗣於下次庭訊時又改稱：並未製作
      薪資明細表，只有記載在便條紙上，職員看完就丟掉，年終會計帳冊是以電話
      告知會計師每位員工薪水若干等語（見原審九十二年七月三日訊問筆錄）。惟
      接替被告記帳之證人黃馨賢嗣後到庭結證稱：被告有指導伊製作薪資明細表，
      是一張Ａ四大小的表格，登載員工的本薪、津貼、勞健保費、全勤獎金及應發
      放的金額，製作完後要交給胡恒榮審核簽名，留存於公司，並非交給員工，伊
      在任期內未曾銷燬薪資明細表，此方式在伊到任前即已實行，之前應該是被告
      製作薪資明細表等語（見原審九十三年四月十六日審理筆錄），核與被告供述
      相符。證人胡恒榮聞言始又改稱：被告任職開始時就有製作薪資明細表，但是
      Ａ四紙張一半大小而已，僅供參考用，不需經過伊簽名，經過一年就直接交給
      會計師報稅等語（見原審九十三四月十六日審理筆錄）。證人胡恒榮先後證述
      反反覆覆，顯有所隱瞞，而依被告、證人黃馨賢及證人胡恒榮上開第一次證述
      ，可知聖騰公司確有製作薪資明細表，並留存於告訴人公司無誤。被告離職時
      顯難預見日後有此訴訟，而預為影印或以其他方式保存證據，本案關於告訴人
      公司所有帳冊、存摺、對帳明細及其他書面資料，均由告訴人公司或證人胡恒
      榮視訴訟狀況陸續提出，告訴人公司及證人胡恒榮握有告訴人公司關於本案之
      所有資料，而被告卻不可能取得，被告與告訴人公司處於極端資訊不對等狀態
      ，且證人胡恒榮為告訴人公司原負責人，與現負責人劉資心原為配偶關係，其
      陳述難免偏袒告訴人公司，自難遽憑告訴人公司及證人胡恒榮之指述，而為不
      利於被告之認定。
  ３、再者，衡情年終獎金係在農曆年前論功獎勵員工，且通常薪資高者，領取較多
      年終獎金，如胡恒榮所述，被告係其左右手，此觀諸被告之薪資是三萬元，較
      另一員工張森媚之薪資高出五千元，亦可得見，但張森媚領一萬元年終獎金，
      被告卻只有四千元，且張森媚係年前發，被告卻係年後發，聖騰公司對此年終
      獎金之核發，顯與常情相悖，證人胡恒榮此節證述，已有可疑。再者，國人對
      〝四〞此一數字頗為忌諱，是證人胡恒榮指稱被告之年終獎金為四千元，顯與
      核發年終獎金另有討吉利之民情習俗相違，亦無可信。
  ４、又證人胡恒榮雖證稱其將現金帳交由被告記載初始，有查看被告記載方式是否
      有誤，此後即全權由被告負責，並未查核現金簿等語（見原審九十二年五月十
      五日訊問筆錄），惟縱使現金帳全權由被告製作，胡恒榮鮮少查核，然胡恒榮
      當時為聖騰公司之負責人，其有權隨時查核現金帳，苟若被告有超領六千元之
      舉，既然其有全權製作現金簿，大可以其他名目掩飾，雖至愚也不會明目張膽
      以薪資科目登載在現金帳上。再細繹卷附聖騰公司華僑銀行帳戶存摺影本所示
      ，於八十九年二月三日經提領八萬六千零七十六元，結存餘額僅有九百六十二
      元，而被告記載該日之現金簿明細，華僑提領八萬六千零七十六元，胡Ｓｉｒ
      （指胡恒榮）轉入五千元，加上前一日零用金餘額一千零七百二十七元，支出
      曾國賓一月份薪資七千五百元、張森媚一月份薪資三萬四千五百七十六元、曾
      鈺茹一月份薪資一萬三千四百五十七元、被告一月份薪資三萬六千元、華僑銀
      行甲存一萬元，僅餘二百七十元，故被告所辯應領年終獎金一萬元，因該日聖
      騰公司無足夠現金發放、故先領六千元，於年後再領取餘額四千元，至為可採
      。告訴人此部分指訴，有諸多不合常理之處，且無其他事證足以證之，自難認
      定被告有此部分之犯行。準此，告訴人猶執陳詞而請求上訴，顯無理由。
（二）溢領借款八萬二千三百三十六元部分：
  １、查被告自八十八年十一月二十三日轉入（貸款）予聖騰公司後，陸續轉入金額
      予聖騰公司，並先後自聖騰公司支出（提領）款項清償，至八十九年二月十日
      止，被告製作之現金簿關於自己之轉入、支出金額，支出金額多出轉入金額共
      計八萬二千三百三十六元，為被告供承在卷，並有現金簿影本附卷可稽（轉入
      、支出金額明細詳起訴書附件二）。然而聖騰公司積欠被告八十八年九月份薪
      資一萬元、八十八年十月份薪資六千元、八十八年十一月份薪三萬元、八十八
      年十二月份薪資三萬元，共計八萬六千元，已超過現金簿所載超領部分，被告
      係經聖騰公司同意，自公司現金中陸續提領受償，被告將貸款聖騰公司款項、
      聖騰公司積欠被告之新資及自聖騰公司提領用以還款之金額明細另記載在便利
      貼上，黏貼在現金簿封面上，供胡恒榮查核，且經被告及胡恒榮結算，並交接
      清楚後，被告才離職，當無侵占之情。茲就被告上開所述薪資領取情形分述如
      下：
    (1)八十八年九月份薪資：
      依現金帳記錄，聖騰公司於八十八年十月二十七日發給被告薪資一萬元，雖
        未詳載是何月份之薪資，惟經被告及告訴人公司、證人胡恒榮一致認定是八
        十八年九月份之薪資，已足認定該一萬元是發放被告八十八年九月份之薪資
        ，有爭議部分為餘額二萬元是否已發給被告？證人胡恒榮證稱：劉資心於八
        十八年十月十六日自其華僑銀行帳戶提領二萬元，先支付被告九月份薪資，
        嗣於同年十月二十七日再由聖騰公司現金提領一萬元支付被告剩餘薪資云云
        （見原審九十二年七月三日訊問筆錄），並提出劉資心之華僑帳戶存摺影本
        為證。依證人胡恒榮先前於原審九十二年五月十五日訊問時結證稱：八十八
        年十月十二日到十月二十七日現金帳是劉資心負責記載之情，果真劉資心曾
        在八十八年十月十六日提領二萬元現金用以支付被告八十八年九月份之薪資
        ，何以劉資心未將之登載於十月十六日之現金帳中？證人恒榮雖於上開訊問
        時復稱：「．．．至於劉小姐沒有登載，是因為他是用他私人的錢付給被告
        的，他不知道要如何登載，後面的一萬元是由公司的錢支出的，所以劉小姐
        當然會記載。」云云。然查，證人胡恒榮於原審九十二年五月十五日訊問時
        證稱：伊、劉資心、被告等貸款於聖騰公司，均會在現金簿科目上記載「轉
        入」名目等語，觀諸胡恒榮記錄之現金帳，於八十八年六月二十五日記載「
        零用金
        ─華僑銀行劉Ｓｉｒ帳戶領現六萬八千元」，同年六月二十八日記載「零用
        金─劉Ｓｉｒ僑銀戶頭領十三萬元」，七月二十一日記載「調現─偉邦四萬
        元」，九月一日記載「轉款─劉玲珠十五萬元」，諸如此類之記載，雖非記
        載「轉入」科目，但係上開第三人貸予聖騰公司之款項，一目瞭然，連聖騰
        公司負責人胡恒榮之配偶劉資心貸予聖騰公司之款項，也記錄詳實。另於八
        十八年九月二十二日記載「薪資─先付ＶＩＶＩＡＮ（指被告，下同）一萬
        元」，八十八年九月二十二日記載「薪資─先付ＶＩＶＩＡＮ餘欠二萬元」
        ，可見聖騰公司如有外借款支用及現金支付薪資，胡恒榮均會記載現金帳。
        告訴人公司自承劉資心曾任職於銀行及稅捐處，工作習慣非常仔細細心（見
        告訴人九十二年四月八日告訴補充理由狀附件一四），是劉資心對簡單現金
        流水帳務工作應不陌生，且其為胡恒榮之配偶，對胡恒榮上開記錄現金帳方
        式應知之甚稔。再者，觀諸八十八年十月二十六日劉資心所記之現金帳中載
        有「玲珠借入三萬元」、另十月二十七日則載有「ＶＩＶＩＡＮ薪資一萬元
        」等字樣，顯見劉資心確知如有向外借款支用及支付薪資均應記載於現金帳
        中。是劉資心果有貸予告訴人公司二萬元，用以支付被告薪資，何以未將此
        借貸及支付薪資情形記載於現金帳中？
      又細繹告訴人公司之華僑銀行存款明細，自八十八年十月十二日起迄同年月
        二十五日止，近半月時間存款餘額始終超過三萬元，若以上開時段之存款用
        以支付被告之薪資尚綽綽有餘，而在八十八年十月十六日更有十四萬六千七
        百九十元存款餘額，又何須向劉資心調借二萬元，用以支付被告之薪資？此
        點亦啟疑竇。證人胡恒榮提出劉資心存摺影本於八十八年十月十六日固有提
        領現金二萬元之記錄，並以手寫記載「吳薪資」字樣，惟上開字樣應係劉資
        心自行加註，而非被告簽認，充其量僅能證明劉資心於八十八年十月十六日
        曾提領現金二萬元，實不足以證明劉資心確曾將該二萬元給付被告。而被告
        之華僑銀行帳戶於八十八年十月十六日固有存入四萬五千元之記錄，惟金額
        並非前揭二萬元，數額更較二萬元多出二萬五千元，且係一筆存入，自不得
        穿鑿附會，以主觀推測該筆存入金額包含劉資心支付被告之薪資。
      上訴意旨雖稱：「該月份告訴人公司資金調度困難．．．早已焦頭爛額，故
        由告訴人公司劉總（即法定代理人劉資心）自行墊付薪資合情合理，並無所
        疑，原審實有誤認」云云，亦乏所據，經查：
        查告訴人迄未能證明確曾給付八十八年九月份之部份薪資二萬元予被告，
          故上開指述顯係空言，委不足採。
        次查劉資心若果欲墊付被告薪資，何不以全額墊付，卻僅墊付其中之二萬
          元，寧有斯理？
      至於公訴人執被告於八十八年十一月十五日現金記載「薪資─VIVIAN十月份
        二萬四千元」，卻未能先發九月份積欠之薪資，而認定被告八十八年九月份
        薪資已支領完畢，然聖騰公司於八十八年十一月十五日發給被告之金額，尚
        不足支付十月份之薪資（詳後述），如要先抵償九月份薪資，則在現金簿上
        要記錄發給九月份積欠之薪水二萬元，另記錄先發給被告十月份薪資四千元
        ，還要在其他帳簿或薪資明細表記錄積欠十月份薪資二萬六千元，如此迂迴
        曲折，是否必要，非無研求餘地。就此被告辯稱告訴人積欠被告之八十八年
        九月份薪資二萬元，被告當時業將之視為貸予告訴人公司之款項，另行記錄
        在便條紙，係俟日後告訴人公司有餘裕時，始陸續提領受償，故於八十八年
        十一月十五日發放十月份薪資時，仍逕將之記載為十月份薪資，並未用以抵
        償九月份之薪資等語。經查：被告自八十九年四月二十一日起至同年六月二
        十三日，有另製作積欠薪資、借、還款明細表影本在卷（見告訴人九十二年
        三月十八日陳報狀附件），觀諸現金帳記載，告訴人公司並未發放被告八十
        九年四月份薪資，而依借還款明細表所示，該筆積欠薪資二萬九千零七十六
        元則轉為被告貸予告訴人公司之款項，再觀諸現金帳八十九年六月五日記載
        「薪資─VIVIAN（五月份）一萬元，尚差二萬一千零七十六元」，另同日借
        還款明細表上則記載借款五月份薪資三萬一千零七十六元，清償一萬元，準
        此以觀，被告於八十九年六月五日現金帳記載發放五月份薪資一萬元，亦無
        先抵償積欠之八十九年四月份薪資，可見被告此部分所辯核與上開借、還款
        記載模式相符，堪以採信。綜上所述，告訴人既未能舉證證明已發給被告八
        十八年九月份薪資中二萬元，被告辯稱告訴人公司積欠該月薪資二萬元，堪
        以採信。
    (2)八十八年十月份薪資：
      依現金帳記載，被告於八十八年十一月十五日受領八十八年十月份薪資二萬四
      千元，惟被告於八十八年十月份薪資實領三萬元，而告訴人未能舉證證明被告
      該月份薪資實際僅能領取二萬四千元，或已另行支付被告薪資餘額六千元。職
      是，被告辯稱告訴人公司積欠八十八年十月份薪資六千元，自足採信。
    (3)八十八年十一月、十二月份薪資：
      觀之卷附現金帳，並無告訴人公司發給被告八十八年十一月及十二月份薪資計
      六萬元之記載，證人胡恒榮雖稱：其向友人先生借了三十萬元，扣除利息約拿
      了二十八、九萬元，於八十九年一月六日將現金十萬元交給被告，其中六萬元
      用以支付積欠被告十一月及十二月之薪資，另四萬元中一萬五千元存入銀行用
      以支付票款，其餘二萬五千元存入銀行當備用金云云（見原審九十二年五月十
      五日訊問筆錄）。惟依八十九年一月六日現金帳記錄，胡恒榮只轉入現金四萬
      元，被告將其中一萬五千元存入告訴人公司台灣銀行甲存帳戶，另二萬五千元
      存入告訴人公司華僑銀行帳戶，並無胡恒榮所謂另轉入六萬元供發被告薪資之
      記載。再互核現金帳與被告之華僑銀行復興分行帳戶往來明細報表（見偵查卷
      第三宗第二○二頁至二○七頁），被告於八十八年十一月十五日支領薪資二萬
      四千元、八十八年十二月二十日支領現金五萬元、八十九年一月十三日支領現
      金五萬元，均於當日同額存入華僑銀行帳戶，蓋華僑銀行復興分行設於告訴人
      公司樓下，非常便利，此節為被告供明在卷（見原審九十三年四月十六日審判
      筆錄），足見被告支領高額薪資或現金後，有於同日存入華僑銀行之習慣，而
      於八十九年一月六日胡恒榮交付被告現金後，被告有至華僑銀行將其中二萬五
      千元存入告訴人公司帳戶，為被告及證人胡恒榮是認，果真胡恒榮於八十九年
      一月六日有發給被告六萬元薪資，則依被告之習慣，其當日至華僑銀行存款時
      ，理會一併將支領之高額薪資全部或一部存入自己之華僑銀行帳戶中。然觀諸
      被告華僑銀行帳戶往來明細表，於八十九年一月六日至同年月十二日止，並無
      存入紀錄，甚至再往後至同年一月三十一日止，除前開存款紀錄外，並無另有
      存入一萬元以上之記錄，益見證人胡恒榮之證述不實。被告辯稱告訴人公司積
      欠八十八年十一、十二月份薪資六萬元，亦堪憑採。
  ２、被告供稱：「我只記載有從公司提領（附表二）這些金額，但是沒有記載他的
      細項，部分是薪資，並非全部是要還我的錢。」、「若是公司薪水一次給足，
      沒有欠我錢，我有拿此筆款項，我會登記在現金簿上；若是公司沒有一次給足
      ，公司欠我錢，我會記錄在便條紙上，便條紙上會加與減，我借公司或是薪水
      沒有給足，我就用加號，從公司提領款項清償我的借款，我就用減號。」（見
      原審九十二年三月四日訊問筆錄、九十二年十二月九日審判筆錄），證人胡恒
      榮亦證稱：「（問：每一次被告從公司現金內扣款當成還款，事先有無知會你
      ？）不用知會我，我一開始就告知被告若是要扣款直接扣款即可，只需記載詳
      細。」等語（見原審九十二年五月十五日訊問筆錄）。揆諸上陳即明，被告有
      權逕自公司現金中扣抵告訴人公司積欠被告之欠款，而告訴人公司在八十九年
      十二月前陸續積欠被告薪資計八萬六千元，已如前述，則被告如原審判決書附
      件二所示支領金額雖較轉入金額高出八萬二千三百三十六元，惟上開差額用以
      抵償告訴人公司積欠被告之薪資，仍有不足，被告顯無意圖不法所有，而予溢
      領侵占入己之情事。
  ３、上訴意旨復謂：『況倘確如被告所言，因告訴人公司積欠被告八十八年九月、
      十月、十一月、十二月份薪資且被告借款予告訴人之故，其提領公司款項並不
      會記載究係「薪資」或「還款」，僅寫「支出」，為何八十八年十月份之薪資
      有於八十八年十一月十五日記載，而八十八年一月份之薪資（按應為八十九年
      一月份之誤）亦有於八十九年二月三日記載？』云云，容有誤會。蓋查：
    被告八十八年十月份之薪資，告訴人僅於八十八年十一月十五日給付部分款項
      即二萬四千元，故現金簿上乃記載「薪資、Vivian（10月份）24,000」，其餘
      六千部分因未給足，故視為被告借予公司之款項，被告則將之記載予便條紙上
      ，此詳如前開答辯所述，不足贅言。又被告所稱告訴人積欠之十月份薪資，僅
      指不足額之六千元部分，並非指稱告訴人分文未給，故被告於現金簿上記載告
      訴人實際給付之薪資二萬四千元，又何疑之有？
    又八十九年一月份之薪資（含部分年終獎金），被告確於八十九年二月三日領
      取，故被告乃於現金簿中記載，此與告訴人積欠八十八年九、十、十一、十二
      月份之薪資何涉？
  ４、觀諸現金帳冊，被告自八十八年十一月二十三日起陸續貸予告訴人款項，自同
      年十一月三十日起至八十九年六月二十三日陸續提領款項，有關被告轉入及提
      領之紀錄均詳實紀錄在現金帳中，被告若果有從中溢領漁利之情，則湮滅提領
      紀錄猶恐不及，焉有將提領紀錄逐筆詳實記載於現金帳中，供告訴日後追查之
      理？
  ５、另者，有關告訴人指稱之溢領金額八萬二千三百三十六元與被告所稱積欠薪資
      之數額八萬六千元不相符乙節。經查：上開差額應係勞、健保等費用，蓋被告
      計算告訴人積欠之薪資時，係以未扣勞、健保等費用之金額計算，然因被告斯
      時應扣除之勞、健保費用究係若干？實際得領取之薪資若干？因告訴人未提出
      薪資明細表俾供計算，故被告依薪資全額計算告訴人所積欠之薪資，尚難認有
      違常情。
  ６、再觀諸現金帳記載，被告於八十九年一月三十一日支領四千一百四十二元，是
      一小額且有尾數之金額，在此之前，被告從未支領有尾數之金額，而當日告訴
      人公司尚有零用金一萬零七百三十七元之餘額，苟若被告係溢領，何以支領零
      頭？而被告支領四千一百四十二元之情節，核與九十二年六月二十八日結算後
      支領五千九百九十七元雷同，足見被告確有與告訴人公司於八十九年一月三十
      一日結算後，被告才會支領餘欠四千一百四十二元之款項。據此益明，被告並
      無任何侵占犯行。
綜上：檢察官仍執陳詞，任意指摘原判決不當，為無理由，應予駁回。
據上論斷，應依刑事訴訟法第三百六十八條，判決如主文。
本案經檢察官賴俊雄到庭執行職務。
中　　　華　　　民　　　國　　九十三　　年　　　八　　　月　　 十三 　　日
                              臺灣高等法院刑事第二十四庭
                                  審判長法  官　陳　貽　男
                                        法  官　李　世　貴
                                        法  官  徐  世  禎
右正本證明與原本無異。
不得上訴。
                                        書記官　黃　嬿  婉
中　　　華　　　民　　　國　　九十三　　年　　　八　　　月　　 十九 　　日
附表一
┌──┬────┬────┬───────────────────────┐
│編號│侵占日期│侵占金額│侵占情形　　　　　　　　　　　　　　　　　　　│
├──┼────┼────┼───────────────────────┤
│ 一 │89/2/3　│ 6,000　│被告甲○○八十九年一月份薪資為三萬元（尚未扣除│
│　　│　　　　│　　　　│勞健保費），但應依其職務之便，自行超領薪資三萬│
│　　│　　　　│　　　　│六千元，其侵占金額六千元。　　　　　　　　　　│
└──┴────┴────┴───────────────────────┘
附表二
┌──┬────┬────┬────┬────┬─────────────┐
│編號│被告借款│借款金額│被告自行│被告提款│聖騰公司積欠被告之金額（自│
│　　│予聖騰公│　　　　│提款金額│金額　　│編號八以下含有括弧，表示聖│
│　　│司之日期│　　　　│　　　　│　　　　│騰公司非但已未積欠被告款項│
│　　│　　　　│　　　　│　　　　│　　　　│被告反而溢領公司款項之金額│
│　　│　　　　│　　　　│　　　　│　　　　│）　　　　　　　　　　　　│
├──┼────┼────┼────┼────┼─────────────┤
│ 一 │88/11/23│ 50,000 │　　　　│　　　　│ 50,000　　　　　　　　　 │
├──┼────┼────┼────┼────┼─────────────┤
│ 二 │88/11/25│ 40,000 │　　　　│　　　　│ 90,000　　　　　　　　　 │
├──┼────┼────┼────┼────┼─────────────┤
│ 三 │88/11/26│ 12,000 │　　　　│　　　　│ 102,000　　　　　　　　　│
├──┼────┼────┼────┼────┼─────────────┤
│ 四 │　　　　│　　　　│88/11/30│ 8,000　│ 94,000　　　　　　　　　 │
├──┼────┼────┼────┼────┼─────────────┤
│ 五 │　　　　│　　　　│88/12/1 │ 3,000　│ 91,000　　　　　　　　　 │
├──┼────┼────┼────┼────┼─────────────┤
│ 六 │　　　　│　　　　│88/12/3 │ 10,000 │ 81,000　　　　　　　　　 │
├──┼────┼────┼────┼────┼─────────────┤
│ 七 │　　　　│　　　　│88/12/20│ 50,000 │ 31,000　　　　　　　　　 │
├──┼────┼────┼────┼────┼─────────────┤
│ 八 │　　　　│　　　　│88/12/21│ 32,000 │(1,000)　　　　　　　　   │
├──┼────┼────┼────┼────┼─────────────┤
│ 九 │　　　　│　　　　│88/12/28│ 10,000 │(11,000)　　　　　　　　  │
├──┼────┼────┼────┼────┼─────────────┤
│ 十 │　　　　│　　　　│88/12/30│ 5,000　│(16,000)　　　　　　　    │
├──┼────┼────┼────┼────┼─────────────┤
│十一│89/1/10 │ 2,000　│　　　　│　　　　│(14,000)　　　　　　　    │
├──┼────┼────┼────┼────┼─────────────┤
│十二│89/1/20 │ 7,000　│　　　　│　　　　│(7,000)　　　　　　　　   │
├──┼────┼────┼────┼────┼─────────────┤
│十三│　　　　│　　　　│89/1/13 │ 6,000　│(13,000)　　　　　　　　  │
├──┼────┼────┼────┼────┼─────────────┤
│十四│　　　　│　　　　│89/1/14 │ 10,000 │(23,000)　　　　　　　　  │
├──┼────┼────┼────┼────┼─────────────┤
│十五│　　　　│　　　　│89/1/19 │ 3,500　│(26,500)　　　　　　　　  │
├──┼────┼────┼────┼────┼─────────────┤
│十六│　　　　│　　　　│89/1/24 │ 50,000 │(76,500)　　　　　　　　  │
├──┼────┼────┼────┼────┼─────────────┤
│十七│　　　　│　　　　│89/1/26 │ 5,000　│(81,500)　　　　　　　　  │
├──┼────┼────┼────┼────┼─────────────┤
│十八│　　　　│　　　　│89/1/31 │ 4,142　│(85,642)　　　　　　　　  │
├──┼────┼────┼────┼────┼─────────────┤
│十九│89/2/10 │3,306　 │　　　　│　　　　│(82,336)　　　　　　　　  │
└──┴────┴────┴────┴────┴─────────────┘
